臺灣高等法院臺南分院刑事判決
　　　　　　　　　　　　　　94年度重上更(三)字第83號　Ａ
上　訴　人
即　被　告　丁○○
選任辯護人　吳秋永　律師
上列上訴人因偽造有價證券等案件，不服臺灣臺南地方法院八十
七年度訴緝字第六五號中華民國八十七年十二月七日第一審判決
（起訴案號：臺灣臺南地方法院檢察署八十六年度營偵字第一九
八九號、移送併辦案號：八十七年度偵字第六六八四號、八十九
年度偵緝字第一四０號），提起上訴，判決後，經最高法院第三
次發回更審，本院判決如下：
      主      文
原判決撤銷。
丁○○連續意圖供行使之用，而偽造有價證券，處有期徒刑參年
壹月。
偽造「壬○○」之名義如附表編號１至５所示之支票伍紙，偽造
「辛○○」之名義如附表編號６所示之支票壹紙，均沒收。
      事      實
一、丁○○自不詳姓名人處取得附表所示壬○○失竊之空白支票
    六紙及壬○○之印章一枚（尚無確切事證足認其有收受臟物
    之故意），未經壬○○之同意或授權，即基於意圖供行使之
    用之概括犯意，自八十六年八月上旬起至九月上旬之間，在
    台南縣鹽水鎮岸內里蔦松腳十五鄰十二之七五號住處，冒用
    壬○○之名義，盜用其印章偽造如附表編號1至5所示之支票
    五紙。且於八十八年九月間，利用曾代辛○○辦理報考駕照
    而保管其印章之機會，在嘉義市○○街一三四號三樓之二租
    住處，冒用辛○○之名義，盜用其印章，偽造如附表編號６
    所示之支票一紙。上開六紙支票分別於如附表所示之時地，
    持以行使，交付與如附表所示之人，分別作為汽車車款、帳
    款、退還購車款、購買汽車音響百貨之貨款及償還欠款之用
    。嗣經附表所示之人提示，均不獲兌現。而壬○○查覺其所
    有之支票遺失，遂於八十六年八月七日失竊當日辦理掛失，
    並於八十六年八月十二日報警，經警循線查獲丁○○。
二、附表編號1至5之支票部分經台南縣警察局新營分局報請台灣
    台南地方法院檢察署檢察官偵查起訴。審理中檢察官另就附
    表編號6之支票移併審理。
      理      由
一、上訴人即被告丁○○（下稱被告）及選任辯護人於本院準備
    程序雖主張：證人戊○○、乙○○、庚○○○、己○○、蕭
    淑美、丙○○（已改名為侯儒哲，為與卷證資料一致，以下
    仍稱丙○○）及甲○○等人於警局及偵查中之陳述並無證據
    能力。惟本案於中華民國九十二年一月十四日修正刑事訴訟
    法通過施行前，已繫屬於原審，依刑事訴訟法施行法第七條
    之三之規定，修正刑事訴訟施行前已依法定程序進行之訴訟
    程序，其效力不受影響。本院自仍得依證據法則，判斷該等
    證人陳述內容之證明力，核先說明。
二、被告於本院最後審理期日未經到庭。其於原審及本院歷次準
    備程序及審理時固不否認曾持有附表所示之支票並於附表之
    時地，持以供附表所示之用途。但矢口否認有何偽造及行使
    偽造有價證券之犯行，於原審辯稱：附表所示之六紙支票係
    伊向當兵以前認識，平常很少聯絡，住所不詳，民國六十二
    年生，綽號「阿明」之朋友，以一萬元為代價所借用，並於
    編號1之支票到期提示前再給「阿明」十五萬元等語（原審
    卷第六十四、六十五頁）。於本院更一審辯稱：支票是向一
    位叫林昆明的朋友所借，當初有說支票向其嬸嬸借的，我要
    給他五萬元，總共向他拿二次，第一次拿一張，第二次拿十
    幾張。繼又稱：係向一位不太熟之朋友「阿明」所借，陸陸
    續續給我八張票，印章都是「阿明」蓋好，有幾張他寫好日
    期、金額，其餘係伊當著「阿明」的面前開票，是分好幾次
    開的票（更一卷第三十九、六十六頁）。於本院更二審另辯
    稱：支票向不知真實姓名之「阿明」所借，借票時支票均已
    開好，因伊有向他說什麼時候用多少錢，就請他開來借用，
    當時他還說壬○○是他嬸嬸云云（更二卷第一一七頁）。於
    本院更三審再辯稱：支票印章由綽號「阿明」蓋的。編號4
    、5二紙支票係「阿明」授權伊填寫日期及金額。編號6之支
    票，伊在「阿明」面前填寫金額，其他支票並不是伊所填寫
    。伊與「阿明」在高中時就認識，是因為有給他修車子才認
    識，但「阿明」住何處伊不知道，事發後也找不到他。該編
    號6之支票因伊與丙○○有債務糾紛，丙○○偕同甲○○到
    伊租處房間嘉義市○區○○街一三四號三樓之二搜走，當時
    借這張票時「阿明」已填好金額，但未蓋印章，當時伊做汽
    車外務，辛○○委託伊到監理站辦理駕照報考，而將身份證
    及印章放在伊那邊，伊擺放在抽屜裡面，李榮州到伊那邊翻
    抽屜看到這張已填好金額之支票，就拿起辛○○的印章來蓋
    ，而取走支票。伊不知道六紙支票係壬○○所失竊，伊並無
    偽造有價證券並行使之犯行云云。惟查：
（一）附表所示之空白支票及編號1至5支票上所蓋壬○○之印章
      一枚，係壬○○於八十六年八月七日，在其台南縣鹽水鎮
      岸內里蔦松腳十五鄰二十一號租住處所失竊，且附表所示
      之支票均非壬○○所簽發，業經壬○○於警詢、偵查及本
      院指證明確（警卷第一宗三頁、第四頁、警卷第二宗第一
      頁、第二頁、營偵字第一九八九號卷第八頁反面、九頁、
      偵緝字第一四０號卷二十七頁正反面、本院更三審九十四
      年七月十二日筆錄），且有支票及退票理由單影本各六紙
      、遺失票據申報書正、副本各一紙在卷可稽（警卷第一宗
      第二十頁至三四頁、警卷第二宗第八頁至第十頁）。而附
      表編號１至５所示之支票五紙，均由被告填載發票日期及
      金額。附表編號６之支票，亦由被告填載金額，並於如附
      表所示之時、地，持以行使，將之交付予如附表所示之人
      ，分別作為汽車車款、帳款、退還購車款、購買汽車音響
      百貨之貨款及償還欠款之用，業經被告於本院前審供認在
      卷（本院更一卷第三九頁、四十頁）。並經：證人戊○○證稱：（編號１之支票）是一位客戶蔡健雄向被告購買
      車子，有拿新台幣（下同）四十萬元給被告，被告再向伊
      調匯豐公司的車賣給蔡健雄，但被告並沒有以現金向伊買
      車，是以該支票交給伊‧‧係於八十六年八月七日九時許
      在嘉義市○○路沈國柱婦產科前交給伊（警卷第一宗五頁
      反面、第六頁，本院上訴卷第二十九頁）。證人乙○○
      證稱：（編號２、３之支票）是八十六年八月七日伊公司
      業務員（按即被告）交給匯豐公司會計，於八十六年八月
      十五、十六日提領遭到退票（警卷第一宗第八頁反面）。
      證人庚○○○證稱；被告交給伊該張（附表編號４）支
      票‧‧而支票上的金額、兌領日期皆由被告親自所填寫‧
      ‧（問：八十六年八月七日被告交你一張八萬三千元票？
      答）有，其上金額、日期被告填好後交給伊。（警卷第一
      宗十六頁、本院上訴卷二九頁）。證人戊○○、乙○○及
      庚○○○上開之證述，並據被告於更審審判期日陳稱屬實
      ，並無意見在卷（本院更三卷九十四年四月十二日筆錄）
      。另證人己○○證稱：（附表編號５）之支票交給伊時
      均已填寫好金額兌領日期‧‧該張支票是被告於八十六年
      八月‧‧晚上七、八點在伊店中所交付，作為購買汽車音
      響百貨之貨款（警卷第一宗第十一頁反面）。證人蕭淑美
      則證稱：編號５之支票係阿雄（即己○○）於八十六年八
      月二十日向伊購買汽車音響的貨款，該張支票遭退票後，
      已由嘉義縣朴子市「阿雄」以現金換回去了等語（警卷第
      一宗第十四頁反面）。證人己○○於本院更三審雖稱：已
      不記得被告係何時交付支票，惟其又稱：收到支票後約隔
      一、二星期始轉給蕭淑美（本院更三卷九十四年四月十二
      日筆錄）。而蕭淑美係於八月二十日收到支票，已如上述
      。故被告陳稱：該紙支票伊係於八月八日交給己○○應屬
      可採（本院更三卷九十四年四月十二日筆錄）。證人己○○於警局所稱被告係於八月十八日交付支票，應屬記憶有
      誤，併予敘明。再被告雖因代辦報考汽車駕照而持有辛○○之印章，惟辛○○並未同意在編號六之支票上蓋用印章
      ，為被告所坦承，並經證人辛○○結證在卷（分見本院更
      三審九十四年八月二日、十月四日審判筆錄）。被告又稱
      ：因伊積欠丙○○債務，丙○○乃偕同甲○○至伊住處，
      該紙支票係甲○○擅自在其抽屜取得辛○○之印章蓋用取
      走等語（本院更三審九十四年八月二日筆錄）。此與其先
      前所稱：「是我朋友阿明借給我的，借了六張空白支票，
      上面已經蓋好印章‧‧」（本院更三審九十四年五月十七
      日審判筆錄）及於警局供稱：「我並沒有拿該張支票給丙○○，是丙○○自己在我租住之房間搜走的」（偵緝字第
      一四０號卷第二十一頁偵訊筆錄反面）之情節矛盾歧異，
      是其所辯尚不足為憑。按證人甲○○證稱：（附表編號６
      ）之支票係被告在伊面前交給丙○○，因丙○○沒有帳戶
      ，故借伊帳戶提領（警卷第二宗第六頁反面、本院更一卷
      四八、四九頁）。核與丙○○於警局證稱：被告係於八十
      八年九月八日在嘉義市伊所經營之琪琪泡沫紅茶店交付該
      張支票（警卷第二宗第三頁反面）及於本院更三審所證：
      被告係於伊所經營之琪琪泡沫紅茶店交付支票，票面金額
      及日期被告於交付前已填妥，因伊沒有帳戶，故於相隔數
      小時後伊即轉交甲○○，以便借用甲○○之帳戶提示（本
      院更三卷九十四年四月十二日筆錄）等情節相符。故該紙
      支票係被告盜蓋辛○○之印章並填妥金額及日期始交付丙○○甚明。
（二）被告雖辯稱：支票是向綽號「阿明」之朋友借用，但質之
      「阿明」之年籍住所則稱均不詳。另被告所述與「阿明」
      認識之經過，於警詢時稱：（阿明）於民國八十二年，為
      大發汽車保養場之員工，修理過伊所有之自小客車而認識
      （警卷第一宗第二頁）。於原審則稱：與「阿明」是當兵
      之前認識，平常很少聯絡（原審訴緝卷六十五頁）。在本
      院審理時又稱：「阿明」是汽車修理工，但不是大發修理
      廠的員工‧‧（本院更一卷第四一頁）與「阿明」係朋友
      ，以前車子有給他修理，高中時代就認識‧‧」（更三審
      九十四年三月二十二日筆錄）各等語，前後所述均不相符
      。被告另稱：「我向『林昆明』借票，林昆明從事汽車百
      貨業」、「只知他是六十二年次」、「（問：阿明就是林
      昆明？答）是的」等語（原審訴緝卷第四十八頁反面、六
      十四頁、本院更一卷六七頁）。然經本院前審向臺南縣警
      察局函查結果，臺南縣轄區並無六十二年次姓名為「林昆
      明」之口卡，有該局九十年六月二十一日（９０）南縣警
      戶字第三二三八二號函附卷可據（本院更一卷第二十九頁
      ）。查上開六紙支票之面額共八十二萬五千元，被告於警
      詢時雖稱：「阿明借支票給我的條件，為需付給他一萬元
      現金，也要在該支票（指編號1之支票）開立領取日前，
      將四十萬給他」（警卷第一宗第二頁）。然於原審審理時
      竟改稱：「我也借林昆明十幾萬元」、「阿明要向我借錢
      ，我借他一萬元，他共借我六張支票」（原審訴緝卷第四
      十八頁反面、六四頁），於本院前審審理時復改稱：「我
      是向一位林昆明的朋友借的，到期時我要把錢交給他由他
      去付款，當初有說他是向他嬸嬸借的票，我要給他五萬元
      ，我總共向他拿二次，第一次拿一張，第二次拿十幾張」
      ，繼又稱陸陸續續借八張票（本院更一卷第三九、六十六
      頁），其前後所供亦相矛盾。況不論係以一萬元、四十萬
      元或五萬元，換得上開八十二萬五千元之支票，顯均不成
      對價關係。被告既稱與綽號「阿明」者平常很少聯絡，迄
      今尚不知其年籍、住所，則「阿明」者又豈會交付被告總
      計票面金額高逾八十二萬餘元之支票，供其使用？顯與一
      般日常生活經驗法則有違。足見被告辯稱：「阿明」或林
      昆明者，純屬虛構，借用支票云者要屬無稽。被告係自「
      阿明」或林昆明以外之不詳姓名之人取得空白支票及壬○○之印章，盜蓋在編號1至5之支票上偽造支票及在編號6
      之支票盜蓋其所保管之辛○○之印章偽造該紙支票堪以認
      定。被告辯稱：借票時印章均已蓋好，有幾張之日期及金
      額係「阿明」所寫，核係飾卸之詞，不足採信。關於支票
      金額及日期之填載應以被告於本院更一審所供係其本人所
      寫較合乎證據法則。
三、查被告意圖供行使之用，而偽造支票使用，核其所為係犯刑
    法第二百零一條第一項之偽造有價證券罪。其盜用印章為偽
    造有價證券之一部，偽造後持以行使，行使偽造有價證券之
    低度行為，為偽造之高度行為所吸收，均不另論罪。又被告
    行使交付偽造有價證券，分別支付汽車車款、帳款、購買汽
    車音響百貨之貨款，本身即含有詐欺性質，故不另論詐欺罪
    。又被告已供稱：是分好幾天開的票（本院更一卷第六六頁
    ），由交付支票之時間、方法、目的、用途皆有不同，偽造
    支票之時間應有先後之分。被告多次偽造有價證券犯行，時
    間緊接，犯罪構成要件相同，顯係基於概括之犯意反覆為之
    ，應依連續犯之規定論以一罪。附表編號６部分雖未經公訴
    人起訴，因與業經起訴有罪部分有裁判上一罪之關係，為起
    訴效力所及，本院自得併予審理。
四、原審予以論罪科刑，固非無見。惟查被告亦偽造附表編號６
    所示支票，原審漏未併予審酌，尚有未合。又被告矢口否認
    竊取壬○○之空白支票及印章，被害人壬○○到庭亦未指訴
    係被告所竊取，尚不得僅因被告持有空白支票及印章即認係
    被告所竊取，公訴人指被告竊取壬○○所有台南縣鹽水鎮第
    一銀行支票及台南區中小企業銀行支票各一本並印章一枚，
    並非有據。但因與有罪之部分具有裁判上一罪之關係，依審
    判不可分之原則，固勿庸另為無罪之諭知。原判決認被告竊
    取壬○○所有台南區中小企業銀行空白支票一本，自有未洽
    。又被告偽造支票之時間應有先後之分，原判決認係於同一
    時間（即八十六年八月七日九時許），偽造上開支票六張，
    及將編號5支票交付時間誤載為八十六年八月十八日，亦有
    未當。被告上訴，否認偽造支票，指摘原判決不當，固無可
    取，但原判決既非妥適，即屬無可維持，應由本院撤銷改判
    。爰審酌被告偽造支票並持以行使，破壞交易秩序及其犯罪
    之動機、目的、手段、犯罪後態度等一切情狀，量處有期徒
    刑三年一月。又附表所示偽造之支票，雖未經扣案，惟不能
    證明已經滅失，併依法宣告沒收。
五、另臺灣嘉義地方法院檢察署八十七年偵字第六六八四號移併
    辦意旨以：被告於八十六年七月間，以分期付款之方法，向
    高林實業股份有限公司以五萬四仟元購買行動電話一支，分
    三期付款，每期一萬八千元，詎被告取得標的物後，即不見
    蹤影，拒不付款，因認犯動產擔保交易法第三十八條之罪。
    本院經審核此部分與行使偽造有價證券罪間並無連續、牽連
    之裁判上一罪關係，無從併辦，已由本院前審退回檢察官依
    法偵辦，併予敘明。
六、被告經合法傳喚，無正當理由不到庭，不待其陳述逕行判決
    。
據上論斷，應依刑事訴訟法第三百七十一條、第三百六十九條第
一項前段、第三百六十四條、第二百九十九條第一項前段，刑法
第五十六條、第二百零一條第一項、第二百零五條、罰金罰鍰提
高標準條例第一條前段，判決如主文。
本案經檢察官江守權到庭執行職務。
中　　華　　民　　國　　94　　年　　10　　月　　18　　日
                  刑事第一庭    審判長法　官　黃崑宗
                                      法　官　田平安
                                      法　官　蔡長林
以上正本證明與原本無異。
如不服本判決，應於收受本判決後十日內向本院提出上訴書狀。
其未敘述上訴理由者並得於提起上訴後十日內向本院補提理由書
狀（均須按他造當事人之人數附繕本）「切勿逕送上級法院」。
　　　　　　　　　　　　　　　　　　　書記官　戴淑敏
中　　華　　民　　國　　94　　年　　10　　月　　18　　日
附錄法條：
刑法第201條第1項：
意圖供行使之用，而偽造、變造公債票、公司股票或其他有價證
券者，處3年以上10年以下有期徒刑，得併科3千元以下罰金。
刑法第205條：
偽造、變造之有價證券、郵票、印花稅票、信用卡、金融卡、儲
值卡或其他相類作為提款、簽帳、轉帳或支付工具之電磁紀錄物
及前條之器械原料及電磁紀錄，不問屬於犯人與否，沒收之。
附表：
┌──┬────┬──────┬─────┬────┬────┬────────┐
│編號│提　示  │票　號  及  │金　　　額│交付時間│交付地點│ 用　　　　途   │
│    │支票者  │發　票　日  │（新台幣）│        │        │                │
├──┼────┼──────┼─────┼────┼────┼────────┤
│１  │裕舜汽車│MB0000000   │          │八六年八│嘉義市重│交給裕舜汽車公司│
│    │股份有限│八六年八月十│四十萬元  │月七日上│陽路沈國│朴子分公司業務部│
│    │公司    │二日        │          │午九時許│柱婦產科│課長戊○○作為車│
│    │        │            │          │        │前      │款              │
├──┼────┼──────┼─────┼────┼────┼────────┤
│２  │匯豐汽車│MB0000000   │二萬一仟元│八六年八│嘉義縣朴│交付予嘉義縣朴子│
│    │股份有限│八六年八月十│          │月七日  │子市匯豐│市匯豐汽車公司會│
│    │公司    │五日        │          │        │汽車公司│計作為帳款      │
├──┼────┼──────┼─────┼────┼────┼────────┤
│３  │同上    │MB0000000   │二萬一仟元│同上    │同上    │同上            │
│    │        │八六年八月十│          │        │        │                │
│    │        │六日        │          │        │        │                │
├──┼────┼──────┼─────┼────┼────┼────────┤
│４  │庚○○○│MB0000000   │八萬三仟元│八六年八│嘉義縣布│作為退還庚○○○│
│    │        │八六年八月十│          │月七日  │袋鎮興中│購車款          │
│    │        │三日        │          │        │里太平路│                │
│    │        │            │          │        │二一八號│                │
├──┼────┼──────┼─────┼────┼────┼────────┤
│５  │蕭淑美  │MB0000000   │伍萬元    │八六年八│嘉義市朴│交付己○○作為購│
│    │        │八六年八月廿│          │月八日  │子市飛達│買汽車音響百貨之│
│    │        │五日        │          │        │汽車音響│貨款，嗣經己○○│
│    │        │            │          │        │百貨店  │交付予蕭淑美    │
├──┼────┼──────┼─────┼────┼────┼────────┤
│６  │甲○○  │MB0000000   │貳拾五萬元│八六年九│嘉義市琪│償還丙○○欠款  │
│    │        │八六年九月十│          │月八日  │琪泡沫紅│                │
│    │        │日          │          │        │茶店    │                │
└──┴────┴──────┴─────┴────┴────┴────────┘
